臺灣高雄地方法院刑事裁定　　　　九十三年度聲判字第七七號
聲請人　丙○○
代理人　顏福松律師
被　告　乙○○　男六十二歲民.
　　　　甲○○　男四十四歲民.
右列聲請人因告訴被告等妨害秘密案件，不服台灣高等法院高雄
分院檢察署檢察長駁回再議之處分（九十三年上聲議字第八三二
號），聲請交付審判，本院裁定如左：
    主  文
聲請駁回。
    理  由
一、本件聲請意旨略以：被告乙○○係台南縣永康市榮民醫院院
    長，被告甲○○為該醫院檢驗科主任，聲請人丙○○則任該
    院眼科主任。聲請人於民國（下同）九十一年五月三十日在
    院內作例行之公務員體檢抽驗，聲請人之檢驗結果呈陽性反
    應（尚未確定感染愛滋病毒），必須再進一步送至衛生署指
    定之確認進行西方墨點法確認試驗。在聲請人尚未確認感染
    愛滋病毒之情況下，被告甲○○竟向代理副院長報告。嗣後
    ，聲請人之血液檢體經衛生署疾病管制局確認呈陽性反應後
    ，被告乙○○於九十一年六月十日竟又違法告知副院長，並
    要副院長命令聲請人停診；另院內之同事於同年六月十日與
    聲請人約診，因知悉聲請人感染愛滋病毒而拒絕給聲請人看
    診，甚至於九十一年下半年退輔會第六處之副處長亦南下安
    慰聲請人，因而認被告等二人涉嫌洩密，將聲請人之姓名及
    病歷資料洩漏予院內同事及上級單位知悉，違反後天免疫缺
    乏症候群防治條例不得無故洩漏病歷之相關規定，經向台灣
    高雄地方法院檢察署提出告訴，經檢察官以九十三年度偵字
    第四五七二號為不起訴處分後，聲請人向台灣高等法院高雄
    分院檢察署聲請再議，經該署以九十三年度上聲議字第八三
    二號駁回，茲不服該駁回之處分，聲請將本案交付審判等語
    。
二、按告訴人不服上級法院檢察署檢察長或檢察總長認再議為無
    理由而駁回之處分者，得於接受處分書後十日內委任律師提
    出理由狀，向該管第一審法院聲請交付審判，法院認為交付
    審判之聲請不合法或無理由者，應駁回之，刑事訴訟法第二
    百五十八條之一第一項、第二百五十八條之三第二項前段分
    別定有明文；又按法院於審查交付審判之聲請有無理由時，
    除認為告訴人所指摘不利被告之事證未經檢察機關詳為調查
    或斟酌，或不起訴處分書所載理由違背經驗法則、論理法則
    或其他證據法則，否則，不宜率予交付審判，法院辦理刑事
    訴訟案件應行注意事項第一百一十八項可資參酌。又刑事訴
    訟法第二百五十八條之一第一項規定告訴人得向法院聲請交
    付審判，係對於檢察官不起訴或緩起訴裁量權制衡之一種外
    部監督機制，此時，法院僅在就檢察官所為不起訴或緩起訴
    之處分是否正確加以審查，以防止檢察機關濫權，依此立法
    精神，法院就聲請交付審判案件之審查，所謂「得為必要之
    調查」（刑事訴訟法第二百五十八條之三第三項參照），其
    調查證據之範圍，自應以偵查中曾顯現之證據為限，不可就
    告訴人新提出之證據再為調查，亦不可蒐集偵查卷以外之證
    據；況如法院於聲請交付審判之案件中，就告訴人新提出之
    證據再為調查，或蒐集偵查卷以外之證據，將與刑事訴訟法
    第二百六十條之再行起訴規定，混淆不清。
三、經查，本件不起訴處分及駁回再議之理由係以（一）依後天
    免疫缺乏症候群防治條例第五條規定：「醫事人員發現第二
    條所定之患者，‧‧‧，應於二十四小時內，向當地衛生主
    管機關報告」，又依該條例第八條規定，「疑似感染免疫缺
    乏病毒者」亦在各地衛生主管機關通知檢查之列。故甲○○
    依該條例及院內所定「傳染病之轉歸通報流程」之規定，尋
    其行政體系之呈報，自屬必要且合法，副院長李元彬為其上
    級長官且代理院長，其自行政體系之報告得知聲請人檢驗之
    結果，不能謂被告等有何洩密之意圖。另依同條例第六條之
    一第二項規定：「中央衛生主管機關對感染人類免疫缺乏病
    毒者所從事之工作，為避免傳染於人，得予必要之限制」，
    聲請人身為眼科主任，就其專業醫療範圍內，難免有侵入性
    之治療，則乙○○基於此種考量，調整其工作，難謂違反上
    開條例之規定，亦無秘密可言。（二）證人喻瓊芳於九十三
    年四月二十二日在台灣高雄地方法院證稱：「伊不去看的原
    因，是因為已經好了」等語，再問及是否知悉聲請人後來沒
    有去看診的原因時，表示「我不知道，我沒有去問」等語，
    聲請人片面指稱：喻瓊芳知悉聲請人感染愛滋病而拒給聲請
    人看診云云，洵屬臆測之詞。縱令喻瓊芳眼疾未癒，請另一
    醫師看診，亦不能推論被告等有洩密犯行。（三）又本件經
    行政院衛生署疾病管制局九十三年六月十日衛署疾管特字第
    ０９３０００９０６９號函回覆，其中「問題四」之第四點
    答覆：「另依法並未規範傳染病個案通報必須由醫院單位首
    長進行之，各醫療院所可以自訂內部之通報流程，惟通報衛
    生所主管機關時程不得超過二十四小時，且應受後天免疫缺
    乏症候群防治條例第六條之規範。」有該函附卷可稽，因此
    ，永康榮民醫院可以自訂內部之通報流程，即為「傳染病之
    轉歸通報流程」，係行政上所允許之作為，而依卷附永康榮
    民醫院之「傳染病之轉歸通報流程」，當門診、急診或病房
    發現傳染病患者後，即填寫「傳染病個案報告單」聯絡「感
    染管制委員會」、院長室，再依程序處理報告衛生局，由衛
    生所追蹤處理，其流程經過甚多部門，有無相關人員會將聲
    請人染病資料口耳相傳，不得而知。何況，退輔會第六處係
    榮民醫院之上級單位，而愛滋感染者權益促進會係關心愛滋
    病患之機構，究不能以上開單位基於愛心，出面對聲請人之
    關懷與安慰，即謂係被告等故意洩漏聲請人之病歷資料。檢
    察官因而援引上開理由，認為被告二人妨害秘密之犯行尚無
    積極證據足以證明，而為不起訴處分及駁回再議之理由，尚
    無違背經驗法則、論理法則或其他證據法則之情形。聲請人
    雖又謂上開證人喻瓊芳之證詞係屬偽證，而被告所提出之永
    康榮民醫院「傳染病之轉歸通報流程」係臨訟偽造，惟此乃
    原檢察官就被告所提出證據之證據力所為之判斷，聲請人如
    認有證物經偽造、變造或證言有虛偽之情形，自應加以證明
    確有其事後，另由檢察官依刑事訴訟法第二百六十條第二款
    之規定決定是否再行起訴，尚非本件聲請交付審判之程序所
    得審認。
四、又聲請人聲請傳喚證人林宜慧、葉怡君及郭蓉安，惟其聲請
    傳喚上開證人係為證明，永康榮民醫院及榮民體系及退輔會
    人員都知悉聲請人感染愛滋病毒一事，惟查，永康榮民醫院
    及榮民體系及退輔會人員是否全都知悉聲請人感染愛滋病毒
    一事，與此事係何人所洩漏尚無直接之關係，檢察官雖未傳
    喚上開證人林宜慧等人，亦難謂有告訴人所指摘不利被告之
    事證未經檢察機關詳為調查或斟酌之情形。
五、綜上所述，本件檢察官之不起訴處分書及駁回再議之處分所
    載之理由既無違背經驗法則、論理法則或其他證據法則，亦
    無就聲請人所指摘不利被告之事證未經檢查機關詳為調查或
    斟酌之情形，聲請人聲請將本件交付審判，尚無理由，自應
    予以駁回。
六、據上論斷，應依刑事訴訟法第二百五十八條之三第二項前段
    ，裁定如主文。
中　華　民　國　  九十四　  年　　四　  月　  十五　　日
                              臺灣高雄地方法院刑事第六庭
                                  審判長法  官   蔡國卿
                                        法　官   楊筑婷
                                        法　官   林俊寬
（不得抗告）
中　華　民　國　  九十四　  年　　四　  月　  十五　　日
                                        書記官  蔡淑貞
